【裁判字號】    98,訴,1206
【裁判日期】    981020
【裁判案由】    搶奪
【裁判全文】
臺灣高雄地方法院刑事判決              98年度訴字第1206號
公  訴  人  臺灣高雄地方法院檢察署檢察官
被      告  甲○○
                    （現於臺灣高雄監獄執行中）
上列被告因搶奪案件，經檢察官提起公訴（98年度偵字第18603
號），本院判決如下：
    主  文
甲○○犯搶奪罪，累犯，處有期徒刑壹年。
    事  實
一、甲○○前於民國92年間，因竊盜案件，經臺灣屏東地方法院
    判處有期徒刑8 月確定，嗣於94年間，復因妨害兵役治罪條
    例案件，經本院判處有期徒刑3 月確定，上開2 案接續執行
    ，甫於95年3 月5 日縮刑期滿執行完畢。詎其仍不知悔改，
    於98年6 月20日下午4 時30分許，在高雄市○○區○○街51
    號前乘坐在車號K26-572 號紅白色重型機車上，適逢高雄市
    政府警察局新興分局自強路派出所員警裴華松及蘇子閎著便
    服執行該區域防搶肅竊專案，分別騎乘機車巡邏上開地點，
    見甲○○行跡可疑，員警裴華松及蘇子閎遂分別將巡邏之機
    車，熄火未拔出鑰匙而停放於甲○○上開機車之前後，並上
    前表明警察身分要求甲○○出示身分證及該機車之行車執照
    ，因甲○○無法提出上開證件，並恐為警發現正因案通緝中
    ，竟基於意圖為自己不法所有之犯意，趁員警裴華松與蘇子
    閎俯身檢查該機車之引擎號碼及車身有無烙印，不及防備之
    際，搶奪員警裴華松停放之車號XWF-830 號重型機車，並利
    用原插於該機車上之鑰匙發動後騎乘離開上址，員警裴華松
    發現後即行追捕，甲○○因騎乘方向前有自小客車阻擋其行
    進而遭裴華松攔阻制伏。
二、案經高雄市政府警察局新興分局報請臺灣高雄地方法院檢察
    署檢察官偵查起訴。
    理  由
一、按被告以外之人於審判外之陳述，雖不符刑事訴訟法第159
    條之1 至第159 條之4 之規定，而經當事人於審判程序同意
    作為證據，法院審酌該言詞陳述或書面陳述作成時之情況，
    認為適當者，亦得為證據，刑事訴訟法第159 條之5 第1 項
    定有明文。本件檢察官、被告於本院審判程序時，就本判決
    所引用審判外之言詞或書面陳述，均明示同意有證據能力，
    本院認該具有傳聞證據性質之證據，其取得過程並無瑕疵，
    且與待證事實具有關聯性，證明力非明顯過低，以之作為證
    據係屬適當，認俱得為證據。
二、訊據被告甲○○矢口否認有搶奪之犯行，辯稱：伊因被通緝
    遭警察盤查，於害怕情形下才騎乘車號XWF-830 號機車想逃
    離現場，但伊於發動該機車尚未離開現場前，即被員警裴華
    松攔住，伊摔倒後旋遭員警裴華松壓制在地上，伊無搶奪之
    故意云云。惟查：
  (一)被告於98年6 月20日下午4 時30分許，在高雄市○○區○○
    街51號前乘坐在車號K26-572 號紅白色重型機車上，適高雄
    市政府警察局新興分局自強路派出所員警裴華松及蘇子閎著
    便服執行該區域防搶肅竊專案，分別騎乘機車巡邏上開地點
    ，因見被告行跡可疑，員警裴華松及蘇子閎遂將騎乘之巡邏
    機車，熄火未拔出鑰匙而停放於被告上開機車之前後，並上
    前表明警察身分進行盤查，被告因案遭通緝而欲逃離現場，
    遂趁員警裴華松與蘇子閎俯身檢查該機車之引擎號碼及車身
    有無烙印之際，坐上員警裴華松原已熄火、停放於其機車前
    之車號XWF-830 號重型機車，並利用原插於該機車上之鑰匙
    發動引擎，而該員警執行職務時所騎乘之機車，係為警用便
    車，機車車身並無繪有或張貼警徽標誌等情，業據證人即現
    場處理之員警裴華松於本院98年10月6 日審理庭時證述在卷
    （本院卷第19頁），俱為被告所不爭，復有高雄市政府警察
    局自強派出所34人勤務分配表1 份附卷可稽（警卷第4 頁）
    ，另被告於案發時因知悉無法跑掉，所以才想騎乘員警機車
    逃跑等語，亦經被告於本院審理時供述明確（本院卷第22頁
    背面）。徵諸上開各情，因本件員警巡邏騎乘之機車並非一
    般警用機車，未有任何足資辨認為公務車之標誌，可做為一
    般代步工具使用，被告於恐為警發現正因案通緝中，在證人
    裴華松及蘇子閎檢查被告之機車，被告顯然無法再騎乘該機
    車之情形下，欲逃離現場而發動並騎乘證人裴華松之上開機
    車，主觀上顯有意圖為自己不法之所有，而將上開機車供己
    做為日後所用之搶奪犯意應足至明。
  (二)被告雖於本院審理時辯稱於發動車號XWF-830 號重型機車後
    ，尚未離開現場即遭證人裴華松攔住並壓制在地上云云。惟
    查：被告於警詢及偵訊時均供稱係趁警察不注意時，將警察
    機車騎走，騎走時被1 台車子擋到等情（警卷第6 頁背面，
    偵卷第3 頁），核與證人裴華松於本院證稱：「（當時被告
    搶奪你機車後，行駛多遠的距離，才被你們攔下逮捕？）約
    5 公尺左右。」、「（如果不是後來路上有自小客車併排停
    車，被告騎走的機車卡住無法過去時，你是否就很難將被告
    攔下？）是。」（本院卷第19頁）等語互核一致，並與證人
    當庭繪製案發時現場機車、員警、被告之相關位置及被告騎
    走機車逃逸之方向及被自小客車擋住、被逮捕之位置圖（本
    院卷第25頁）相符無訛，因上開證人與被告素昧平生，並無
    嫌隙，經本院傳訊到庭具結作證，應無甘冒偽證罪責而故意
    誣陷被告之理，故證人前揭證述之情形，應非子虛而可採信
    。此外，被告於本院審理時雖陳稱被證人裴華松抓到時，距
    離原來盤查地點約3 、4 步而已，離開現場應該是指跑很遠
    等語（本院卷第21頁），惟搶奪罪之既、未遂之判斷，以是
    否取得財產為標準，而所謂「取得財產」，係指已否移入自
    己實力支配之下而言，並不以取得之久暫為其認定之標準，
    本件被告既已將機車發動並駛離原停放之地點，且自承被抓
    到時已騎乘機車距離盤查地點約3 、4 步之距離，揆諸上情
    ，被告已將證人裴華松騎乘之上開機車置於自己實力支配下
    之既遂事實，應堪認定，是被告上開抗辯，顯屬卸責之詞，
    諉不足採。
  (三)又證人裴華松於本院審理時證稱：「（機車發動時你是否知
    知道？）當時我在找被告所騎乘機車之引擎號碼，我知道他
    有移動身體，只是我不知道他是要逃跑，還是在移動，他發
    動機車時現場很吵『我不知道』。」（本院卷第20頁背面）
    ，另於偵訊時則證述：「‥當時機車在我旁邊，我蹲在甲○
    ○的機車的左側，我同事在甲○○機車的右後方，我有『聽
    到』機車發動的聲音，我就站起來追過去，當時甲○○已經
    騎走了‥。」（偵卷第17頁）等語，雖上開證述就是否知悉
    被告發動機車之內容有所不同，惟參酌證人機車停放之位置
    及其所繪製之現場圖可知，以被告及證人2 部機車之停放距
    離及被告於騎離原址約5 公尺即遭攔停之情形判斷，被告雖
    因前進方向停有一輛自小客車而影響其騎乘，但以被告急欲
    離開現場之情況而論，倘證人未聽到機車發動之聲響，則顯
    難能立時反應並加以攔住，是上開情形，自應以偵訊時之證
    述，即證人應於被告發動引擎時即已知悉一節，較符常情。
    故依證人於偵訊時之證述，證人係在檢查被告機車時，於聽
    聞機車發動聲響後，在時間上無法立即防備之情形下，始遭
    被告騎乘機車離開原停放之地點，亦即被告係利用證人未將
    機車之鑰匙取下及證人檢查機車之空檔時間，突然坐上證人
    之機車並予以發動騎離現場，證人於被告發動機車時雖已知
    悉並上前攔住機車，但因距離及反應的時差，來不及防備而
    遭被告將該機車騎離原停放地點之事實，即堪認定。
  (四)按刑法第325 條第1 項之搶奪罪，係以意圖為自己或他人不
    法之所有，而用不法之腕力，乘人不及抗拒之際，公然掠取
    在他人監督支配範圍內之財物，移轉於自己實力支配下為構
    成要件。搶奪罪之乘人不備或不及抗拒而掠取財物者，不以
    直接自被害人手中奪取為限，即以和平方法取得財物後，若
    該財物尚在被害人實力支配之下而公然持物逃跑，以排除其
    實力支配時，仍不失為乘人不備或不及抗拒而掠取財物，應
    成立搶奪罪。最高法院96年度臺上字第6329號判決意旨參照
    。本件被告遭員警臨檢盤查時，欲逃離現場而發動並騎乘證
    人裴華松之上開機車，主觀上顯有意圖為自己不法之所有，
    將該機車供己做為日後所用之搶奪犯意，被告雖未施予任何
    不法之腕力，惟客觀上係趁員警檢查機車不備之際而發動證
    人裴華松之上開機車並騎離原停放之地點，應已將該機車移
    轉於自己實力支配之下，是依上開判決意旨，被告應符搶奪
    罪之犯行，本件事證明確，堪予認定，應依法論科。
三、核被告所為，係犯刑法第325 條第1 項搶奪罪。被告前於92
    年間，因竊盜案件，經臺灣屏東地方法院判處有期徒刑8 月
    確定，嗣於94年間，復因妨害兵役治罪條例案件，經本院判
    處有期徒刑3 月確定，上開2 案接續執行，甫於95年3 月5
    日縮刑期滿執行完畢，其於有期徒刑執行完畢後，5 年以內
    故意再犯本件有期徒刑以上之罪，為累犯，有臺灣高等法院
    被告前案紀錄表在卷可稽，應依刑法第47條第1 項之規定，
    加重其刑。爰審酌被告因遭通緝，為圖避查獲而搶奪員警機
    車供己使用，除造成國家財物之損失外，同時亦影響公務員
    公權力之執行，對社會治安之影響頗鉅，惡性非輕，惟念其
    態度尚佳，智識程度、生活狀況、所搶奪財物之價值等一切
    情狀，認檢察官就被告上開搶奪犯行，具體求處有期徒刑1
    年6 月，應屬過重，爰量處如主文所示之刑，以資懲儆。
據上論斷，應依刑事訴訟法第299 條第1 項前段，刑法第325 條
第1 項，判決如主文。
本案經檢察官黃子宜到庭執行職務。
中    華    民    國    98    年    10    月    20    日
                  刑事第十二庭  審判長法  官  黃建榮
                                      法  官  楊珮瑛
                                      法  官  林勳煜
以上正本證明與原本無異。
如不服本判決應於收受判決後10日內向本院提出上訴書狀，並應
敘述具體理由。其未敘述上訴理由者，應於上訴期間屆滿後20日
內向本院補提理由書( 均須按他造當事人之人數附繕本) 「切勿
逕送上級法院」。
中    華    民    國    98    年    10    月    20    日
                                      書記官  莊正彬
附錄本件論罪科刑法條全文
中華民國刑法第325條
意圖為自己或第三人不法之所有，而搶奪他人之動產者，處6 月
以上5 年以下有期徒刑。
因而致人於死者，處無期徒刑或 7 年以上有期徒刑，致重傷者
，處 3 年以上 10 年以下有期徒刑。
第1 項之未遂犯罰之。


司法院資訊處製作；財團法人民間司法改革基金會備份。
